【裁判字號】    98,交聲更,41
【裁判日期】    990331
【裁判案由】    聲明異議
【裁判全文】
臺灣臺中地方法院交通事件裁定       98年度交聲更字第41號
原處分機關  交通部公路總局臺中區監理所
聲明異議人
即受處分人  乙○○
上列受處分人因違反道路交通管理處罰條例案件，對於交通部公
路總局臺中區監理所民國98年10月8日中監違字第裁60-GE000000
0號裁決書聲明異議，經本院於98年10月30日以98年度交聲字第
3887號裁定後，受處分人不服，提起抗告，經臺灣高等法院臺中
分院於98年11月27日以98年度交抗字第1169號裁定撤銷發回更審
，本院裁定如下：
    主    文
異議駁回。
    理    由
一、原處分機關略以：聲明異議人即受處分人乙○○（下稱異議
    人）駕駛8977-XY號自用小客車，於民國98年9月8日7時47分
    許，在臺中市○○○路○段1200號前處，因「在多車道未依
    規定行駛（行駛機車優先道）」違規，經臺中市警察局第四
    分局依違反道路交通管理處罰條例第45條第1項當場舉發。
    異議人於98年9月8日提出申訴，本所於98年9月9日以中監自
    字第0981006996號函請舉發單位查復，並於98年9月28日以
    中監自字第0980037173號函轉知警方查復結果。異議人仍有
    不服，本所遂於98年10月8日以中監違字第裁60-GE0000000
    號裁決書，處罰鍰新臺幣(下同)900元整，並記違規點數1點
    等語。
二、聲明異議意旨略以：伊係開車行駛於兩線道之外線道，沒有
    行駛於機車優先道，且若無錄影資料及照片，而僅憑員警所
    述判我違規，伊實難甘服，員警值勤態度傲慢，用欺騙之手
    段將伊騙至分局簽收罰單，伊是跟著前車走，沒有帶頭違規
    ，且為何不舉發其他違規車輛等詞。
三、按汽車駕駛人，爭道行駛有「在多車道不依規定駕車」者，
    處新臺幣600元以上1800元以下罰鍰。又汽車駕駛人有第45
    條之情形者，除依原條款處罰鍰外，並記違規點數1點。道
    路交通管理處罰條例第45條第4款、第63條第1項第1款分別
    定有明文。次按駕駛人駕駛汽車，應遵守道路交通標誌、標
    線、號誌之指示，並服從交通指揮人員之指揮，道路交通安
    全規則第90條定有明文。次按機器腳踏車優先車道標線，用
    以指示汽缸總排氣量未滿550立方公分之機器腳踏車優先行
    駛之車道，其他車種除起步、準備停車、臨時停車或轉向外
    ，不得橫跨或占用行駛，道路交通標誌標線號誌設置規則第
    174條之1第1項亦有明定。
四、經查：
(一)、異議人於98年9月8日上午7時47分許，在臺中市○○○路○
      段1200號前處，駕駛車號8977-XY號自小客車，在多車道
      未依規定行駛機車優先道之違規事實，業經證人即本案舉
      發員警甲○○到庭結證稱：「（請詳細證述本件查獲經過
      ？）98年9月8日7時47分許當天我是服七點到九點交通勤
      務，在該路段五權西路二段與新生北巷發現駕駛人乙○○
      違規行駛機車道，直接行駛機車右線道，我就攔查要告發
      他，攔下來後，我告訴他違規事實，他說為何不攔其他車
      子，只有攔下他」等語（見本院卷第17頁反面），至為明
      確，而按執勤員警仍依法執行勤務之公務人員，且與異議
      人素不相識，於本院訊問時復具結作證，如有虛偽陳述，
      依法須負偽證刑責，衡情實難認證人有甘冒偽證刑責之風
      險，而故意誣陷異議人之動機及必要性，又查無任何證據
      足資證明執勤警員有捏造事實、違法取締之情事，則執勤
      警員本其維護交通秩序、安全職責所為之當場舉發，自應
      受到合法、正確之推定是其所為上開證言，應屬真實可信
      。此外，經本院當庭勘驗證人甲○○所提出之現場錄音光
      碟(下稱現場錄音光碟)，異議人經警攔停後，並未向員警
      表示並無違規之事實，而係一再陳稱：後面也有很多汽車
      違規，為何不攔之詞，此有勘驗筆錄在卷可查，是倘如異
      議人所言，當時並無行駛於機車優先道之違規事實，被攔
      停後理應會向員警告以無違規，異議人卻隻字未提，顯與
      常情有違，從而，異議人辯稱伊無上開違規情節云云，已
      非有據。
(二)、異議人復辯稱警方未檢附錄影資料或照片，而無從認定本
      件違規事實云云，然經本院向臺中市警查局第四分局黎明
      派出所調取98年9月8日上午7時47分許在臺中市○○○路○
      段1200  號前之路口全部監視錄影光碟及擷取畫面，因該
      路段因值土地重劃，商店已盡拆除，無法取得可拍攝本案
      現場之監視器畫面資料，此有臺中市警察局第四分局99年
      3月17日中分四交字第0990005667號函在卷可稽，況警方
      取締交通違規事件，其以照相、錄影等方式取證者，固足
      為違規之證，惟警員當場舉發者，舉發警員親身之見聞，
      亦足為違規人違規之證明，非必所有違規事件，均須有照
      相、錄影等證據方足為違規之數據，蓋違規人之違規行為
      有諸多態樣，且甚多違規行為事出突然，本即無法要求執
      法人員就每一違規行為均須以照相、錄影之方式存證後始
      得舉發，則本件異議人以員警未能提出違規照片為由，聲
      明異議其無違規行為，即難逕認為有據。
(三)、異議人另辯稱當時伊係跟著前車走，沒有帶頭違規，且為
      何不舉發其他違規車輛云云，又承前所述，本院當庭勘驗
      上開現場錄音光碟，異議人經警攔停後一再陳稱：「後面
      很多部你都不攔」、「後面那麼多台你只看到我」、「你
      為什麼後面不攔只攔我前面」等語，均未提及其跟著前車
      走及前車有違規等情，是其所辯是否屬實，已屬可疑，且
      證人甲○○已到庭結證稱：當時異議人車輛已經停在機車
      道上，一次來4、5部，看到我攔查，又轉到其他車道，確
      實當場有其他車子行駛機車右線道，但是異議人是帶頭違
      規，我對異議人攔查後，就沒有多餘警力對其他車為攔查
      ，異議人前面並沒有行駛在機車道違規的車輛，是異議人
      是帶頭違規等語甚為明確（見本院卷第17頁反面、第18頁
      ）、顯見異議人所辯，已與事實不符。又行政行為，應以
      誠實信用之方法為之，並應保護人民正當合理之信賴；行
      政行為，非有正當理由，不得為差別待遇，行政程序法第
      八條、第六條分別定有明文，此即行政法上之誠實信用原
      則、信賴保護原則及平等原則。是基於事理之本質，相同
      事件固應為相同之處理，不得任意為差別之待遇，然在法
      治國家，遵守法規為每一國民之責任，自不得以他人或自
      己過去之違規行為未被取締，即執為自己亦可以不遵守規
      定之適法理由，否則即係曲解前揭誠實信用原則、信賴保
      護原則、平等原則及由平等原則所衍生之行政自我拘束原
      則之真義，亦即人民不得主張「不法之平等」；故行政機
      關若怠於行使權限，致人民因個案違法狀態未排除而獲得
      利益時，該利益並非法律所應保護之利益，其他人民自不
      能要求行政機關比照該違法案例而授予利益；是異議人指
      摘其於本件事發當時有其他車輛未舉發乙情，縱認屬實，
      均不能據為異議人本件免罰之理由。另異議人之異議意旨
      復稱員警之執勤態度傲慢、不合理，望本院導正此等歪風
      云云，然此縱認屬實，乃屬公務員執勤之態度及訓練問題
      ，應由異議人向該公務員之行政主管長官或機關申訴，與
      本院受理道路交通案件係就異議人違規事實之認定無涉，
      亦無從因此認原處分不當，附此敘明。
據上論斷，應依道路交通管理處罰條例第87條第2項，道路交通
案件處理辦法第19條之規定，裁定如主文。
中    華    民    國    99    年    3    月    31    日
                    交通法庭   法  官  楊曉惠
以上正本證明與原本無異。
如不服本裁定應於送達後五日內向本院提出抗告狀。
                               書記官  謝明倫
中    華    民    國    99    年    3    月    31    日

司法院資訊處製作；財團法人民間司法改革基金會備份。
